---
title: "trabajo 4 estadistica"
output: html_document
date: "2024-04-18"
---
## Contexto: Un equipo de investigadores del área de interacción humano-información está estudiando si el área temática y el nivel de dificultad del problema de información influyen en el tiempo (en segundos) que toma un usuario en formular una consulta de búsqueda para resolver dicho problema. Para ello, han reclutado a un grupo de participantes voluntarios, asignados aleatoriamente a distintos grupos. Cada participante debe resolver tres problemas de información con diferentes niveles de dificultad: baja, media y alta. A su vez, cada grupo debe resolver problemas relacionados a una temática diferente.

### Enunciado del trabajo: En este momento, los investigadores buscan determinar si existen diferencias en el tiempo que tardan los usuarios en formular consultas para problemas con diferente nivel de dificultad en el área de computación.

Para responder esta pregunta, primero se debe obtener los datos y filtrarlos para obtener solo los que son de interes para la pregunta planteada

```{r}
library(ggpubr)
library(ez)
library(tidyverse)
 
# Leer los datos del archivo
datos <- read.csv("EP06 Datos.csv", stringsAsFactors = TRUE)

# Filtrar los datos para obtener los que son de interes

datos_filtrados <- datos %>%
  filter(datos$area == "Computación")

```


Ahora que poseemos los datos se procedera a comprobar si las condiciones se cumplen a cabalidad.

#### Condicion 1: la escala con la que se mide la variable dependiente posee propiedades de una escala de intervalos iguales

En esta ocasion la variable dependiente es el tiempo y como tal cumple con las propiedades de una escala de intervalos iguales, por lo que esta primera condicion se cumple

#### Condicion 2: las mediciones son independientes al interior de cada grupo

Esta condicion se cumple tambien debido al contexto del estudio, el cual como se indica los voluntarios fueron asignados aleatoriamente a cada grupo.

#### Condicion 3: se puede suponer que la poblacion de origen sigue razonablemente una poblacion normal

Para comprobar la condicion anterior, se realizara un grafico Q-Q para revisar si se sigue una distribucion normal

```{r}
g<- ggqqplot(datos_filtrados, x = "tiempo", y = "difucultad", color = "dificultad")
print(g)

```
Como se puede apreciar, pese a que existen algunos valores anomalos, las muestras siguen razonablemente una distribucion normal.


#### Condicion 4: la matriz de varianzas y covarianzas es esferica
Esta condicion se verificara despues de aplicar la prueba, pues esta misma nos indica si los datos cumplen esta condicion o no.


Una vez vistas las condiciones se deben decidir las hipotesis de este estudio.

Hipotesis nula: el tiempo que se tarda en realizar las consultas es el mismo para todas las dificultades
Hipotesis alternativa: el tiempo que se tarda en realizar las consultas es diferente para las dificultades.

```{r}
prueba2 <- ezANOVA(data = datos_filtrados, dv = tiempo, within  = dificultad, wid = id, return_aov = TRUE)
print(summary(prueba2$aov))


print(prueba2$`Mauchly's Test for Sphericity`)
```
Como el valor de p es mayor a el nivel de significancia (0.05), por lo que se rechaza la hipotesis nula a favor de la hipotesis alternativa. Por lo que se concluye con un 95% de confianza que hay diferencias significativas en el tiempo que se tarda en realizar las consultas para las diferentes dificultades.

Para encontrar cual de los grupos difiere, vamos a realizar la prueba de Post-Hoc de Holm
```{r}
holm <- pairwise.t.test(datos_filtrados[["tiempo"]], datos_filtrados[["dificultad"]], p.adj = "holm", paired = TRUE)

cat("\nCorrección de Holm\n")
print(holm)
```
En base a los datos obtenidos luego del analisis post-hoc se puede apreciar con un 95% de confianza que:
  - Hay diferencias significativas entre el tiempo de realización de las cosultas para las dificultades baja y alta.
  - Hay diferencias significativas entre el tiempo de realización de las cosultas para las dificultades media y alta.
  - No hay diferencias significativas entre el tiempo de realización de las cosultas para las dificultades baja y media.
  
Podemos concluir con un 95% de confianza que hay diferencias significativas entre el tiempo de realización de las cosultas entre dificultades, salvo entre las dificultades baja y media.