---
title: "Lectura4Ejercicio"
date: "2024-04-04"
output: pdf_document
---

```{r setup, include=FALSE}
knitr::opts_chunk$set(echo = TRUE)

if (!requireNamespace('ggplot2', quietly = TRUE)){
  install.packages('ggplo2')
}

library(ggplot2)

if (!requireNamespace('dplyr', quietly = TRUE)){
  install.packages('dplyr')
}

library(dplyr)

if (!requireNamespace('ggpubr', quietly = TRUE)){
  install.packages('ggpubr')
}

library(ggpubr)

if (!requireNamespace('ggpattern', quietly = TRUE)){
  install.packages('ggpattern')
}

library(ggpattern)

if (!requireNamespace('pwr', quietly = TRUE)){
  install.packages('pwr')
}

library(pwr)

if (!requireNamespace('tidyr', quietly = TRUE)){
  install.packages('tidyr')
}

library(tidyr)
```

## Lectura 4: Ejercicios
En una planta química hay dos máquinas que envasan detergentes industriales en bidones con un volumen de producto que sigue una distribución normal con desviación estándar de 1 litro. La ingeniera a cargo de la planta debe asegurar que los bidones se están llenando con una media de 10 litros. Pero ella tiene la sospecha de que hay desviaciones en esta media, lo que piensa confirmar usando una muestra aleatoria de 100 envases (50 de cada una de las máquinas). También cree que hay diferencia en el cumplimiento del volumen requerido entre la máquina más antigua y la más moderna, que han de andar por el 90% y 96% de los bidones, respectivamente.


Pregunta 1
```{r cars}
#Si la ingeniera está seguro de que el verdadero volumen medio no puede ser inferior a 10 litros y piensa rechazar la hipótesis nula cuando la muestra presente una media mayor a 10,15 litros, ¿cuál es la probabilidad de que cometa un error de tipo I? Para responder, generen un gráfico de la distribución muestral de las medias hipotetizada en donde se marque la zona correspondiente a la probabilidad solicitada, para luego, basándose en este gráfico, calcular el área correspondiente. Tome como ejemplo los scripts presentados en la lectura sobre poder estadístico.

#distribucion normal, con deviacion estandar de 1 litro.
#media de 10 litros.
#100(muestras) envases. (50 de cada una de las maquinas.)
#diferencias entre el volumen requerido. la mas antigua 90%. y la mas nueva 96%.

#H0 volumen medio = 10 litros
#Ha volumen medio > 10 litros.


#Valores conocidos
# Calcular la probabilidad de cometer un error de tipo I (alfa) a partir de 10.15 litros
n = 100

#Valores supuestos por la ingeniera
media_nula = 10
sigma = 1    

#Calcular error estandar
SE = sigma/sqrt(n)

#Calcular la probabilidad de cometer un error de tipo I (alfa) a partir de 10.15 litros
#Calcular alfa
alfa = pnorm(10.15, mean = media_nula, sd = SE, lower.tail = FALSE)

#Graficar la distribucion muestral de las medias si la hipotesis nula fuera verdadera
#Primero el grafico base

g_x_limites <- media_nula + c( -6 , 5) * SE
g <- ggplot() + xlim (g_x_limites)
g <- g + labs ( x = "Volumen" , y = " Densidad ")
g <- g + labs ( title = " Distribucion muestral de las medias" )
g <- g + theme_pubr ()

#Agregamos la hipotesis nula
dist_0 = stat_function(fun = dnorm,
                       args = list(mean = media_nula, sd = SE),
                       geom = "area",
                       colour = "red", fill = "red", alpha = 0.1)


g1 = g + dist_0
g1 = g1 + geom_vline(xintercept = media_nula, colour = "red")

#Calcular las regiones criticas de la hipotesis nula
z_critico = qnorm(alfa, mean = media_nula, sd = SE, lower.tail = FALSE)

#Colorear regiones de rechazo en el grafico y el valor nulo.
g2 = g1 + stat_function(fun = dnorm,
                        args = list(mean = media_nula, sd = SE),
                        geom = "area",
                        xlim= c(z_critico, g_x_limites[2]),
                        fill = "red",alpha = 0.6)
print(g2)

# Calcular el área correspondiente al error de tipo I
area_error_tipo_I <- 1 - pnorm(z_critico, mean = media_nula, sd = SE, lower.tail = TRUE)

cat("La probabilidad de obtener un error de tipo I es  =", alfa*100, "%\n")

```

Pregunta 2
```{r}
#Si el verdadero volumen medio de los bidones fuera de 10,25 litros, ¿cuál sería la probabilidad de que la ingeniera, que obviamente no conoce este dato, cometa un error de tipo II? Para responder, agregue al gráfico anterior la verdadera distribución muestral de las medias y marquen (con otro color) la zona correspondiente a la probabilidad solicitada, para luego, basándose en este gráfico, calcular el área correspondiente. También hay ejemplos de este procedimiento en la lectura sobre poder estadístico.

#Valores desconocidos por la ingeniera
media_verdadera = 10.25
delta = media_verdadera - media_nula

#Agregar la verdadera distribucion muestral de las medias
dist_v = stat_function(fun = dnorm,
                       args = list(mean = media_verdadera, sd = SE),
                       geom = "area",
                       colour = "blue", fill ="blue", alpha= 0.1)

g3 = g2 + dist_v + geom_vline(xintercept = media_verdadera, colour = "blue")


# Agrega anotacion del tamaño del efecto
x_ann = c( media_verdadera , media_nula )
y_ann = c( dnorm ( media_verdadera , mean = media_verdadera , sd = SE ) ,
dnorm ( media_nula , mean = media_nula , sd = SE ) )
y_ann = y_ann + 0.01
g3 = g3 + annotate ("segment" , x = x_ann[1] , y = y_ann[1],
                    xend = x_ann[2] , yend = y_ann[2],
                    arrow = arrow ( angle = 10 , length = unit (0.03 , "npc"),
                                    ends = "both", type = "open"))
g3 = g3 + annotate ("text", x = sum (x_ann) / 2 , y = y_ann[1] - 0.001 ,
                    label = "delta" , vjust = "top", parse = TRUE)

#Traspasar las regiones criticas a la verdadera distribucion muestral de las medias
g4 = g + dist_0 + dist_v
g4 = g4 + stat_function(fun = dnorm,
                        args = list(mean = media_verdadera, sd = SE),
                        geom = "area",
                        xlim = c(z_critico,g_x_limites[2]),
                        fill = "blue", alpha = 0.6)



g4 = g4 + stat_function(fun = dnorm,
                           args = list ( mean = media_verdadera , sd = SE ),
                           geom = "area_pattern" ,
                           xlim = c(g_x_limites[1], z_critico ) ,
                           fill = "white" , colour = "blue", alpha = 0.3 ,
                           pattern_spacing = 0.15 , pattern_density = 0.4 ,
                           pattern_fill = "blue" , pattern_colour = "blue",
                           pattern_angle = 45 , pattern_alpha = 0.3)

print(g4)

# Calcular el poder
poder = pnorm(z_critico, mean = media_verdadera, sd = SE, lower.tail = FALSE)


# Calcular la probabilidad de cometer un error tipo II
beta = 1 - poder
cat("La probabilidad de cometer un error de tipo II es de = ", beta*100, "%\n")

```

Pregunta 3
```{r}
# Como no se conoce el verdadero volumen medio, genere un gráfico del poder estadístico con las condiciones anteriores, pero suponiendo que el verdadero volumen medio podría variar de 10 a 10,6 litros. Hay un ejemplo de este tipo de gráfico en la lectura sobre poder estadístico

library(ggpubr)
library(pwr)
library(tidyr)

# Valores hipotesis
alfa = pnorm(10.15, mean = media_nula, sd = SE, lower.tail = FALSE)
n = 100
media_nula = 10
sigma = 1

# Tamaños del efecto
medias_verdaderas = seq(10, 10.6, 0.01)
deltas = medias_verdaderas - media_nula
deltas_norm = deltas / sigma

# Calcular poder de la prueba Z con hipotesis alternativa unilateral "greater"
f_u = function(x) pwr.norm.test(x, n = n, sig.level = alfa,
                                alternative = "greater")[["power"]]
poder_unilat = sapply(deltas_norm, f_u)

# Crear un dataframe para el gráfico
df_poder <- data.frame(Media_Verdadera = medias_verdaderas, Poder = poder_unilat)

# Graficar el poder estadístico
ggplot(df_poder, aes(x = Media_Verdadera, y = Poder)) +
  geom_line() +
  labs(x = "Verdadera Media", y = "Poder Estadístico") +
  ggtitle("Poder Estadístico en función de la Verdadera Media")

```

Pregunta 4
```{r}
# Considerando un volumen medio de 10 litros, ¿cuántos bidones deberían revisarse para conseguir un poder estadístico de 0,8 y un nivel de significación de 0,05?


###No tenemos datos muestrales con los que nosotros probaríamos estas hipótesis, pero ya que vamos a ver que tan poderosa será su prueba, hace falta denotarlas igualmente.


#Los datos de media de 10 y la media verdadera son similares
#Ho: mu_verdadera-mu = 0 

#La media verdadera tiene en promedio mayores valores que mu 10 
#Ha: mu_verdadera-mu > 0

# Definir los valores conocidos
media_verdadera = 10.25
media_p4 = 10
delta = media_verdadera - media_p4
alfa_p4 = 0.05
poder = 0.8
sigma = 1


# Calcular el tamaño de muestra usando pwr.norm.test
sample_size <- pwr.norm.test(d = delta/sigma, 
                              sig.level = alfa_p4, 
                              power = poder, 
                              alternative = "greater")

print(sample_size)
cat("\nR: Para obtener un poder de 0,8 y un nivel de significancia de 0,05 se debe tener una muestra de 99 bidones y así una buena oportunidad para rechazar nuestra hipótesis nula y detectar una posible diferencia entre las muestras")
```

Pregunta 5
```{r}
#5. ¿Alcanzaría esta muestra para detectar la diferencia que la ingeniera sospecha que existe entre las dos máquinas de la planta con las mismas probabilidades de cometer errores?


###No tenemos datos muestrales con los que nosotros probaríamos estas hipótesis, pero ya que vamos a ver que tan poderosa será su prueba, hace falta denotarlas igualmente.

#Las proporciones de la máquina vieja y la máquina moderna que cometen errores es la misma
#Ho: P1-P2 = 0

#Las proporciones de la máquina vieja y la máquina moderna que cometen errores es distinta, o sea existe una diferencia
#Ha: P1-P2 /= 0

# Definir los valores conocidos
prop_nula = 0.90
prop_alternativa = 0.96
n_p5 = 99
alfa = 0.05
hCohen = ES.h(0.9,0.96)

# Calcular el tamaño de muestra usando pwr.2p.test
resultado <- pwr.2p.test(hCohen,
                         n = n_p5,
                         sig.level = alfa,
                         alternative = "two.sided")

resultado

cat("\nR: El poder estadisitico de 40% es demasiado bajo para detectar la diferencia que la ingeniera sospecha (y así se mantiene la hipótesis nula).")

```

